【裁判字號】    91,家訴,49
【裁判日期】    920501
【裁判案由】    辦理繼承及贈與之登記
【裁判全文】
臺灣高雄地方法院民事判決  九十一年家訴字第四九號
    原      告  乙○○○
    訴訟代理人  林幸郎  律師
    被      告  丙○○
    被      告  甲○○
    被      告  丁○○
    訴訟代理人  郭憲文  律師
右當事人間請求辦理繼承登記及遺產分割等事件，本院判決如左：
    主    文
被告丙○○、甲○○、丁○○應就被繼承人鄭文聰所有，如附表所示之土地建物各二
筆，辦理繼承登記。
兩造共有之前項土地建物分割為，原告分得應有部分四分之一，被告分得應有部分各
四分之一。
訴訟費用由兩造按應繼分比例各負擔四分之一。
    事實及理由
一、原告起訴主張：原告與被繼承人鄭文聰於民國七十六年五月三十日結婚，被繼承
    人於八十八年二月十七日自殺身亡，被告三人為被繼承人前妻鄭歐彩霞（已歿）
    所生，兩造均有繼承權，應繼分各四分之一。被繼承人死後遺有如附表所示之土
    地及建物各二筆，因被繼承人於八十八年二月十七日死亡前立有贈與契約，將被
    繼承人之財產贈與原告，致兩造無法對辦理遺產繼承登記及就遺產分割達成協議
    ，為此，爰依法聲明訴請判決如主文第一項、第二項所示。
二、被告則以：對兩造均為被繼承人鄭文聰之繼承人，應繼分各為四分之一等情不爭
    執，如以判決方式，同意如原告之聲明為遺產繼承登記及遺產分割等語。
三、原告主張：原告與被繼承人鄭文聰於七十六年五月三十日結婚，被繼承人於八十
    八年二月十七日死亡，被告三人為被繼承人前妻鄭歐彩霞所生，兩造均有繼承權
    ，應繼分各四分之一，被繼承人死後遺有如附表所示之土地及建物各二筆，兩造
    無法對辦理遺產繼承登記及遺產分割達成協議之事實，業據提出書信一份、土地
    及建物登記謄本各二份、戶籍謄本五份為證，且為被告所不爭執，應堪信原告之
    上開主張係為真實。
四、按「共有之不動產之共有人中一人死亡，他共有人請求分割共有物時，為求訴訟
    之經濟起見，可許原告就請求繼承登記及分割共有物之訴合併提起，即以一訴請
    求該死亡之共有人之繼承人辦理繼承登記並請求該繼承人於辦理繼承登記後，與
    原告及其餘共有人分割共有之不動產」（最高法院七十年第二次民庭決議，同院
    八十五年訴字第一一一號、八十五年訴字第一三六號判決）。又「遺產繼承人，
    除配偶外，依左列順序定之：直系血親卑親屬。父母。兄弟姐妹。祖父
    母」；「同一順序之繼承人有數人時，按人數平均繼承。但法律另有規定者，不
    在此限」，「配偶與第一千一百三十八條所定第一順序之繼承人同為繼承時，其
    應繼分與他繼承人平均」，民法第一千一百三十八條、第一千一百四十一條、第
    一千一百四十四條第一款分別定有明文。查本件被繼承人於八十八年二月十七日
    死亡時，原告為其配偶，被告三人為其子女，兩造均為第一順位之繼承人，前已
    述明，依上開說明及法律規定，原告請求被告丙○○、甲○○、丁○○應就被繼
    承人鄭文聰所有，詳如附表所示之土地建物各二筆，辦理繼承登記，應屬有據，
    自應准許。
五、次按「繼承人得隨時請求分割遺產，但法律另有規定或契約另有訂者，不在此限
    」，民法第一千一百六十四條定有明文。查本件原告請求就附表所示之遺產，按
    兩造應繼分比例予以分割，此分割方案，被告亦同意，又附表所示不動產兩造並
    未訂立不分割之特約，依其使用目的，亦無不能分割之情形，兩造於起訴前復未
    能達成分割協議，是依上開法律規定，原告訴請就附表之土地建物分割為，原告
    分得應有部分四分之一，被告分得應有部分各四分之一，為屬允當，應予准許。
六、訴訟費用負擔之依據：民事訴訟法第七十八條、第八十一條第二款、第八十五條
    第一項但書。
中      華      民      國    九十二    年      五      月      一      日
                              臺灣高雄地方法院家事法庭
~B法      官  施柏宏
右為正本係照原本作成。
如對本判決上訴，須於判決送達後廿日內向本院提出上訴狀並表明上訴理由，如於宣
示後送達前提起上訴者須於送達後十日內補提上訴理由書（須附繕本）。
中      華      民      國    九十二    年      五      月      二      日
~B法院書記官  陳惠玲
~F0
附表：
一、基地坐落：高雄市○○區○○段○八四六地號，地目建，面積二五八三點二六平
    方公尺，權利範圍一萬分之六一。
    建物門牌：高雄市○○區○○路四九號Ｆ二五，建號一八六號，鋼筋混凝土造一
    層，面積六平方公尺，權利範圍全部。
二、基地坐落：高雄縣橋頭鄉○○段一一一○地號，地目建，面積六四平方公尺，權
    利範圍全部。
    建物門牌：高雄市橋頭鄉○○○路四號，建號二三二號，加強磚造二層樓房一棟
    ，權利範圍全部。


司法院資訊處製作；財團法人民間司法改革基金會備份。
